臺灣士林地方法院刑事裁定　　　　　　 93年度金重訴字第3號
公　訴　人　臺灣士林地方法院檢察署檢察官
被　　　告　己○○
選任辯護人　梁懷信律師
選任辯護人　陳錦隆律師
選任辯護人　張勝傑律師
上列被告因違反證券交易法等案件，經檢察官提起公訴，於本院
審理中，被告聲請具保停止羈押，本院裁定如下：
    主  文
己○○提出新臺幣捌仟萬元之保證金後，准予停止羈押。
    理  由
一、本件被告己○○因違反證券交易法等案件，前經本院於民國
    93 年10 月25日訊問後，認為犯罪嫌疑重大，且有刑事訴訟
    法第101 條第1 項第2 款、第3 款之情形，非予羈押，顯難
    進行審判、執行，於93年10月25日執行羈押，並分別於94
    年1 月25日起、同年3 月25日起2 次延長羈押2 月，合先說
    明。
二、聲請意旨略以：
  (一)關於起訴書所載犯罪事實2至4假銷貨部分：
　　上揭假銷貨部分雖尚未進入審理程序，惟被告於　鈞院審理
    過程自始至終均坦承知悉博達公司進行假銷貨之事實，並承
    認因而造成博達公司財務報表不實之情形。至假銷貨過程中
    所有貨物進出（物流）、資金進出（金流）、帳目製作（帳
    流）之實際操作，被告並未實際參與，對於相關細節並不清
    楚，合先敘明。另關於博達公司進行假銷貨過程所匯出之資
    金，就　鈞院卷存相關證物及　鈞院已訊問之證人證詞觀之
    ，已足證明相關款項均已匯回博達公司，並無任何款項為被
    告所侵占，此經辯護人歷次書狀敘明在案，茲再臚陳說明如
    次（請參照附表1、附表2及被證1-40）：
    １關於起訴書附表4 （第109 -110頁）所列項次39至48等10
      筆匯出款項（即93年4 月30日以後匯出之款項），除其中
      第45項遭菲律賓首都銀行抵銷外，其餘款項已於匯出後數
      日內全數匯回博達公司，相關詳情請見及匯款水單之影本
      ，請見附表1 及被證1-9 。上述起訴書所載博達公司於93
      年4 月30日以後匯出之金額合計為新台幣（下同）259,98
      4,230 元，惟匯出後數日內均以美金匯回博達公司，其總
      金額按當時匯率換算成台幣為219,084,001.25元，匯出與
      匯入之金額相差約為40,900,229元，而此金額扣除菲律賓
      首都銀行所抵銷之金額40,272,768元後，僅有627,461 元
      之差額，此等差額應則為匯款過程中之匯差及手續費，故
      被告根本未自此等匯款過程中取得任何犯罪所得。
　  ２關於訴書附表4 （第109 頁）所列項次1 至38等38筆匯出
      款項（即92年10月24日至93年4 月26日間匯出之款項），
      合計1,201,420,365 元，此等款項亦已於匯出後數日內全
      數匯回博達公司，茲敘明如次：
      1.上揭款項中，在92年11月至93年3 月間匯回博達公司者
        即達1,022,189,655 元，此部分匯款詳情請見及匯款水
        單之影本，請見附表2 及被證11至被證40，其匯款經過
        與前述相同，於茲不贅。
      2.除前述匯回款項外，自　鈞院扣案之博達公司93年4 月
        份交通銀行三重分行之外幣對帳單觀之（被證10號），
        FANSSON 公司於93年4 月6 日匯回美金705,000 元（約
        合新台幣2,360,000 元）、EMPEROR 公司於93年4 月29
        日匯回美金1,499,500 元（約合新台幣50,230,000元）
        ，而項次36所列93年4 月22日博達公司透過瑞成公司匯
        往RABOBANK之新台幣10,091,840元，亦已經由RABO
        BANK 給 付博達公司存款利息之方式於93年4 月27日匯
        回博達公司華僑銀行北投分行帳戶，此有　鈞院94年5
        月16日提示予證人壬○○之傳票及所附匯款水單可稽（
        此份傳票辯護人尚未閱得）。
      3.此部分匯款明細均有　鈞院卷存香港匯豐銀行所提供之
        FARSTREAM 、FANSSON 、EMPEROR 及KINGDOM 等四家公
        司帳戶明細資料，以及華南銀行所提供之MOORLAND公司
        帳戶明細資料可稽，縱使　鈞院尚未就此部分犯罪事實
        為審理，亦無再繼續羈押被告之必要。
  (二)關於起訴書所指犯罪事實5 ADDIE公司部分：
　　依香港匯豐銀行所提供之相關帳戶明細資料可知，ADDIE 部
    分之資金用途及流向，係用於沖銷博達公司之應收帳款及返
    還ADDIE 公司前次借款，並無任何資金遭被告挪用或侵占，
    茲陳明如次：
    １ADDIE 公司與GRAND CAPITAL 公司間四筆融資借還情形，
      依臺灣士林地方法院檢察署93年度偵字第5695號卷2 （下
      稱偵卷2）第477頁、470 頁之記載（被證41、42號），
      ADDIE 公司係於91年6 月24日借得第1 筆美金10,000,000
      元，同年9 月10日借得第2 筆美金10,000,000 ，其後
      ADDIE 公司於91年11月13日返還第1 筆借款，再於同年11
      月21日取得第3 筆融資美金10,000,000元，至92年1 月8
      日ADDIE 公司返還第2 筆借款，其後於92年10月6 日取得
      第4 筆融資款美金10,000,000，而於92年10月13日用以償
      還第3 筆融資款，合先陳明。
    ２ADDIE 公司與GRAND CAPITAL 公司間第1筆融資係用於沖
      銷博達公司之應收帳款，且全部款項均已匯回博達公司（
      參照附表3）：
      1.關於ADDIE 公司與GRAND CAPITAL 公司第一筆融資款項
        ，依偵卷2 第477 頁之記載，係於91年6 月24日將美金
        10,000,000 元分為美金6,525,000元 、375,000元 、
        3,100,000 元等3 筆撥入ADDIE 公司之帳戶（被證41號
        ），而依香港匯豐銀行提供之ADDIE 公司帳戶資料顯示
        ，ADDIE 公司於91年6 月44日及6 月25日分別收到與上
        述金額相當之款項，分別為美金3,099,993.58元、
        374,99 3.58 元、6,524993.58 元，合計9,999,980.74
        元（被證45號，其與前述金額間約美金20元之差距，應
        屬匯費或手續費）。
　    2.ADDIE 公司收到與前述款項後，於91年6 月25日將該筆
        款項分成四筆分別匯往博達公司控制之EMPEROR 公司美
        金2,053,440 元（被證45、46號）、FANSSON公司美金
        2,330,598 元（被證45、47號）、KINGDOM 公司美金1,
        253,506 元（被證45、48號）、FARSTREAM 公司美金
        4,348,845 元（被證45、49號），合計美金9,986,389
        元，與上述ADDIE 公司自GRAND CAPITAL 公司收到之金
        額相當。
　　  3.博達公司控制之EMPEROR 公司、FANSSON 公司、KINGDO
        M 公司、FARSTREAM 公司收到前述ADDIE 公司之款項後
        ，均於同日將所收到之款項匯回博達公司，即EMPEROR
        公司匯回美金2,053,402.86元（被證50號）、FANSSON
        公司匯回美金2,330,560 元（被證51號，此筆乃用於沖
        銷MARKSMAN公司之應收帳款）、KINGDOM 公司匯回美金
        1,25 3,467.27 元（被證52號）、FARSTREAM 公司匯回
        美金2, 925,794元及1,423,019.26元（被證53、54號）
        ，博達公司則於次日即91年6 月26日收到前揭款項，用
        以沖銷博達公司對EMPEROR 公司等之應收帳款。
　　  4.由前述資金流向可知，ADDIE 公司向GRAND CAPITAL 公
        司借得之第1 筆美金10,000,000元款項均用於沖銷博達
        公司對EMPEROR 公司等之應收帳款，且該筆款項已回到
        博達公司，被告並未將之挪為他用或侵占入己。
    ３ADDIE 公司與GRAND CAPITAL 公司間第2 筆10,000,000美
      金融資亦係用於沖銷博達公司應收帳款，敘明如次：
      1.依偵卷2 第477 頁之記載，ADDIE 公司與GRANDCAPITAL
        公司第2 筆融資款係於91年9 月10日將美金10,000,000
        元分為美金3,000,000 元、3,800,000 元、3,200,000
        元撥入ADDIE 公司之帳戶（被證41），而依香港匯豐銀
        行提供之ADDIE 公司帳戶資料顯示，ADDIE 公司於91年
        9 月10日及9 月11日分別收到美金2,999,993.58元、
        3,799,993.58元、3,199,993.58元，合計9,999,980.74
        元（被證55號，其與前述金額間約美金20元之差距，應
        屬匯費或手續費）。
      2.ADDIE 公司收到前述款項後，於91年9月18日將該筆款
        項分成4 筆分別匯往博達公司控制之EMPEROR 公司美金
        724,180 元（被證55、56號）、FANSSON 公司美金3,62
        2, 210元（被證55、57號）、KINGDOM 公司美金1,950,
        656 元（被證55、58號號）、FARSTREAM 公司美金3,67
        1,710 元（被證55、59號），合計美金9,968,756 元，
        與前述ADDIE 公司自GRAND CAPITAL 公司收到之金額相
        當。
      3.博達公司控制之EMPEROR 公司、FANSSON 公司、KINGDO
        M 公司、FARSTREAM 公司收到前述ADDIE 公司之款項後
        ，均於次日即91年9 月19日將所收到之款項匯回博達公
        司，即EMPEROR 公司匯回美金724,120 元（被證60號）
        ；FANSSON 公司分6 筆匯回美金652,000 元、680,000
        元、580,000 元、550,000 元、680,000 元、480,000
        元，合計美金3,622,000 元（被證61-66 號，此6 筆匯
        乃用於沖銷MARKSMAN公司之應收帳款）、KINGDOM 公司
        分四筆匯回美金430,000 元、433,880,491,131 元、37
        1,280 元，合計1,726,291 元（被證67-70 號）；FARS
        TREAM 公司分6 筆匯回美金600,000 元、611,000 元、
        600,000 元、600,000 元、600,000 元、659,500 元（
        被證71-76 號），博達公司均已收到前揭匯款，並用以
        沖銷博達公司對EMPEROR 公司等之應收帳款。
    ４至於ADDIE 公司與GRAND CAPITAL 公司第3 筆融資，自香
      港匯豐銀行提供之ADDIE 公司帳戶資料觀之，ADDIE 公司
      於91年11月21日收到美金9,999,993.58元後，迄92年1 月
      7 日用以償還ADDIE 公司與GRAND CAPITAL 公司間之第2
      筆借款，GRAND CAPITAL 公司則於次日收到該筆還款（附
      表5 及被證77-78 號）。此筆借款既用於償還第2 筆之借
      款，而第2 筆借款之資金係用於沖銷博達公司之應收帳款
      ，且全部款項均已匯回博達公司，已如前述，則此筆款項
      亦係為博達公司所用，被告並未將之挪為他用或侵占入己
      。
    ５至於ADDIE 公司與GRAND CAPITAL 公司第4筆融資，自香
      港匯豐銀行提供之ADDIE 公司帳戶資料觀之，ADDIE 公司
      於92年10月6 日、7 日分別收到GRAND CAPITAL公司所匯
      美金2, 999,993.51 元、4,999,993.51元、1,999,993.51
      元，合計9,999, 9809.53元，其後未曾匯出，旋於同年10
      月10日返還GRAND CAPITAL 公司間之第3 筆借款，GRAND
      CAPI TAL公司於同年10月13日收到該筆還款（附表5 及被
      證79、80號）。此筆借款既用於償還第3 筆之借款，則此
      筆款項亦係為博達公司所用，被告並未將之挪為他用或侵
      占入己。
    ６綜上所述，博達公司為其所控制之ADDIE 公司擔保而向
      GRAND CAPITAL 公司融資所得之4 筆資金，均歸博達公司
      所用，且全部分款項均已匯回博達公司，則被告自無起訴
      書犯罪事實5所指之犯行。
  (三)關於起訴書所指犯罪事實6 CLN部分：
    １NORTH ASIA公司為博達公司控制之公司，並非被告控制之
      公司。且博達公司於菲律賓首都銀行帳上之美金85,000,0
      00元，以及法國SG銀行貸款予NORTH ASIA公司美金85,000
      ,000 元 ，均係依各該銀行建議之方式於帳上產生之現金
      ，實際上並未存在，此觀該等存款利率及貸款利率均屬一
      致，且博達公司每半年需代NORTH ASIA公司匯款予法國SG
      銀行繳付利息約美金1,120,000 餘元，該款項經CLN 之安
      排轉至菲律賓首都銀行後，再由該行以給付博達公司存款
      利息之方式匯還予博達公司（被證9 、40號），亦有　鈞
      院扣案之博達公司93年1 月7 日JＺ000000000000、JＺ0000
      00000000號傳票可稽，且經證人壬○○於　鈞院94 年4月
      1 日審理程序及94年4 月26日審理程序證述屬實（請見
      鈞院94年4 月1 日審判筆錄第50頁及94年4 月16 日 審判
      筆錄第39頁）。如該等存款及貸款實際上存在，何須待博
      達公司將利息匯出後再由菲律賓首都銀行將同筆利息匯回
      ？該等存款及貸款實際上既未存在，即無起訴書所指流向
      不明、憑空消失之情形，被告亦無為自己或他人不法利益
      或損害博達公司利益之意圖及行為。
　  ２鈞院扣案之博達公司傳票雖顯示KINGDOM 、EMPEROR 、FA
      RSTREAM 等公司曾於91年9 月30日等日期匯款進入博達公
      司於菲律賓首都銀行開立之帳戶，惟對照香港匯豐銀行提
      供之KINGDOM 等公司帳戶可知，各該公司於博達公司傳票
      所顯示之日期前後，並無任何款項匯出，茲舉例敘明如次
      （附表6）：
　　  1.博達公司AＺ000000000000號傳票雖顯示KINGDOM 公司於
        91年9 月30日匯款美金5,080,964.50元至博達公司於菲
        律賓首都銀行開立之帳戶內（被證81號），惟該傳票並
        未附有任何匯款水單，且依香港匯豐銀行提供之KINGDO
        M 等公司帳戶資料顯示，KINGDOM 公司於3 日後即91年
        10月3 日雖曾匯出美金342,019.26元及美金430,019.26
        元（被證82號），惟查，此2 筆匯出款項係匯回博達公
        司設於華南銀行及交通銀行之帳戶（被證83 、84 號）
        ，並非匯至菲律賓首都銀行之帳戶，換言之，KINGDOM
        公司帳戶資料顯示該公司並未實際匯款至博達公司設於
        菲律賓首都銀行之帳戶。
  　　2.再以博達公司AＺ000000000000號傳票為例，該傳票雖記
        載EMPEROR 公司於91年9 月30日匯款美金8,311,613.70
        元至博達公司於菲律賓首都銀行開立之帳戶內（被證87
        號），惟該傳票亦無匯款水單，且依香港匯豐銀行提供
        之EMPEROR 等公司帳戶資料顯示，EMPEROR 公司在該日
        或該日前後均無該筆匯款紀錄（被證88號），足見EMPE
        ROR 公司亦未將前揭金額匯入博達公司設於菲律賓首都
        銀行之帳戶。
　　  3.依目前辯護人閱卷所得7 筆博達公司傳票有關KINGDOM
        、EMPEROR 、FARSTREAM 等公司曾匯款至博達公司設於
        菲律賓首都銀行帳戶之記載，經查均無匯款水單，且比
        對香港匯豐銀行提供之KINGDOM 等公司帳戶資料後發現
        ，KINGDOM 等公司並未將前揭金額匯入博達公司設於菲
        律賓首都銀行之帳戶（請見附表6 及被證81-96 號）。
    ３由前述可知，KINGDOM 等公司既未將博達公司傳票所載金
      額匯入博達公司設於菲律賓首都銀行之帳戶，則博達公司
      於菲律賓首都銀行之美金85,000,000元存款，僅係銀行透
      過契約安排及帳上作業所產生之帳上記載而已，實際上並
      無任何存款存在。如博達公司於菲律賓首都銀行確有存款
      ，則博達公司至93年6 月間聲請重整時尚積欠菲律賓首都
      銀行臺北分行新台幣53,876,885元，菲律賓首都銀行為何
      僅抵銷博達公司美金1,195,250.45元（折合新台幣40,272
      ,768 元 ，此乃博達公司實際匯入之款項，詳前述，見被
      證9 號）而不全額抵銷？博達公司於菲律賓首都銀行實際
      上既無存款，自無存款憑空消失可言，起訴書就此部分之
      認定，顯有錯誤。
  (四)關於起訴書所指犯罪事實7 ECB部分
    １博達公司於92年10月間發行ECB 所得之50,000,000元美金
      流向均已明瞭，且均已匯回博達公司或用於博達公司，茲
      逐一敘明如次：
　　  1.有關BEST FOCUS公司於92年12月17日匯款10,050,000元
        美金至FERNVALE公司，經查該筆款項係用於償還FERNVA
        LE公司向菲律賓首都銀行之借款，且FERNVALE公司償還
        該借款後，博達公司發行ECB 所取得而存於菲律賓首都
        銀行之10,000,000元美金方得動用，並於92年12月19日
        匯回博達公司於交通銀行三重分行開立之帳戶，此有
        鈞院扣案之博達公司92年12月19日JＺ000000000000號傳
        票及後附匯款水單可稽，且經證人庚○○於　鈞院94年
        4 月12日審理程序之證詞證明在案（請見　鈞院94年4
        月12日審判筆錄第35頁）。
　　  2.有關BEST FOCUS公司於92年12月19日匯款約320,000元
        美金至MOORLAND公司及FERNVALE公司於92年12月22日匯
        款約5,500,000 元美金至MOORLAND公司，經查係因89年
        底尚達公司以預付設備款名義出帳，而借貸資金新台幣
        3 億元予博達公司，博達公司就此筆借款，經由MOORLA
        ND公司分別於92年8 月20日、11月11日及12月25日分別
        匯款美金1,459,875.06元、美金1,470,588 元及美金5,
        871,250 元予尚達公司，以資償還。其中92年12月25日
        所匯美金5,870,000 餘元部分即上述由BEST FOCUS公司
        及FERNVALE公司匯往MOORLAND公司之款項，故該2 筆款
        項已用於博達公司償還尚達公司之借款。
  　　3.有關BEST FOCUS公司分別於92年12月19日、29日合計匯
        款約8,400,000 元美金至EMPEROR 公司、92年12月29日
        匯款約6,460,000 元美金至KINGDOM 公司、93年2 月10
        日匯款940,000 元美金至FANSSON 公司等節，經查係為
        沖銷博達公司之應收帳款，且相關款項均已匯回博達公
        司，除有被證1-40號之匯款水單影本足證外，亦有證人
        壬○○於　鈞院93年3 月8 日審理程序之證詞及94年4
        月26日審理程序之證詞足證（請見　鈞院94年3 月8 日
        審判筆錄第47頁及94年4 月26日審判筆錄第36-37 頁）
        。
　　  4.有關FERNVALE公司於92年12月11日匯款1,800,000 元美
        金至CHI CAPITAL 公司及同日匯款4,000,000 元美金至
        GOLDMAN 公司，經查此2 筆款項係作為博達公司購買選
        擇權（WARRANT）之 權利金及保證金，此除經起訴書第
        27頁載明在案外，並有證人辛○○於　鈞院94年4 月19
        日審理期日之證詞可稽（請見　鈞院94年4 月19日審判
        筆錄）。
　　  5.有關BEST FOCUS公司於92年12月18日匯款SG銀行1,120,
        000 元美金乙節，經查，係為給付NORTH ASIA公司向SG
        銀行借款之利息，且該筆款項經CLN 之安排轉至菲律賓
        首都銀行後，業已以博達公司存款利息之方式匯回博達
        公司，此有　鈞院扣案之博達公司93年1 月7 日JＺ0000
        00000000 、JＺ000000000000號傳票可稽，且經證人壬○○於　鈞院94年4月1 日審理程序及94 年4月26日審
        理程序證述屬實（請見　鈞院94年4 月1 日審判筆錄第
        50頁及94年4 月26日審判筆錄第39頁）。
    ２被告自87年起即陸續借款予博達公司，博達公司亦曾陸續
      還款，以目前所取得之資料觀之，截至89年3 月間止，被
      告借款予博達公司之餘額仍有338,000,000 元，茲敘明如
      次：
　　  1.博達公司自87年起由當時之財務主管徐清雄經手，向被
        告借款融通資金，87年底之借款餘款為100,000,000 元
        ，此有徐清雄手書之「董事長帳務往來情形（表）」（
        被證97號）可稽，合先敘明。
　　  2.依徐清雄手書之「董事長帳務往來情形（表）」內容觀
        之，博達公司於88年間仍持續向被告借款，並於88年4
        月間開始還款，例如：88年7 月9 日博達公司返還34,0
        00,000元予被告己○○，88年10月6 日還款10,000,000
        元及50,000,000元，88年11月18日博達公司又還款80,0
        00,000元。其後，88年12月間，博達公司再向被告借款
        400,000,000 元，並於89年1 月14日還款40,000,000元
        、89年1 月28日博達公司再還款50,000,000萬元以及89
        年3 月間再還款50,000,000元予被告。
　　  3.依徐清雄手書之「董事長帳務往來情形（表）」之記載，
        博達公司於87年度底向己○○之借款餘額為100,000,00
        0 元，博達公司截至88年7 月9 日止，向被告之借款餘
        額仍有118,000,000 元，88年度之借款餘額為378,000,
        000 元，兩者相加再扣除博達公司89年1-3 月間之3 次
        還款金額後，總計至89年3 月間博達公司仍積欠被告33
        8,000,000 元。
      4.前述借還款之經過，除有徐清雄手書之「董事長帳務往
        來情形（表）」內容可稽外，尚有起訴書所載實際上供
        博達公司使用之甲○○及洪美淑相關帳戶內之款項進出
        情形足以比對證明，茲臚列敘明如次：
　　    關於徐清雄手書之「董事長帳務往來情形（表）」所
          記載88年7 月9 日博達公司返還34,000,000元予被告
          ，有起訴書第260 頁所載洪美淑淡水信用合作社0000
          00000 帳戶（下稱淡水信合社帳戶）於88年7 月9 日
          分別匯款00000000元及00000000元（按：尾數部分應
          屬匯款手續費，以下皆同）至被告中興銀行永吉分行
          之帳戶足以為證。
　　    關於88年10月6 日博達公司還款50,000,000元予被告
          乙節，有起訴書第245 頁所載甲○○淡水鎮農會00-0
          0000-0-00 帳號（下稱淡水農會帳戶）於88年10月6
          日分別匯款10,000,110元及20,000,210元至己○○寶
          華銀行及慶豐銀行之帳戶，以及起訴第261 頁所載洪
          美淑淡水信合社帳戶於88年10月6 日匯款20,000,210
          元至被告己○○慶豐銀行永吉分行之帳戶等記載可稽
          。
        關於88年11月18日博達公司還款80,000,000元予被告
          乙節，有起訴書第246 頁所載甲○○淡水鎮農會帳戶
          於88年11月18日分別匯款20,000,210元及20,000,210
          元至己○○遠東銀行之帳戶，以及起訴書第261 頁所
          載洪美淑淡水信合社帳戶於88年11月18日匯款20,000
          ,210 及20,000,210 元至被告遠東銀行儲蓄部之帳戶
          等記載可稽。
        關於88年12月間，博達公司再向被告借款400,000,00
          0 元乙節，有起訴書第246 頁等相關記載足以為證，
          蓋查，起訴書第246 頁所載甲○○淡水鎮農會帳戶於
          88年12月22日分別存入79,115,000元、54,736,500元
          及71,108,490元，3 筆合計204,994,990 元，以及起
          訴書第262 頁所載洪美淑淡水信合社帳戶於88年12月
          22日存入80,154,325元、10,308,275元及80,500,000
          元3 筆款項，合計170,962,600 元等記載可稽；前述
          2 帳戶之存入金額合計375,957,590 元。
        關於博達公司於89年1 月間還款40,000,000元予被告
          乙節，有起訴書第247 頁所載甲○○淡水鎮農會帳戶
          於89年1 月12日分別匯出20,000,210元、20,000,210
          元等記載可稽。
        關於89年1 月28日博達公司還款50,000,000元予被告
          乙節，有起訴書第248 頁所載甲○○淡水鎮農會帳戶
          於89年1 月28日匯款5,000,007 元、20,000,210元及
          10,000,110元至被告北商銀淡水分行之帳戶，以及起
          訴書第263 頁所載洪美淑淡水信合社帳號於89年1 月
          28日匯款15,000,160元至被告北商銀淡水分行之帳戶
          等記載可稽。
        關於89年3 月間博達公司還款50,000,000元予被告乙
          節，有起訴書第248 頁所載甲○○淡水鎮農會帳戶於
          89年3 月6 日分別匯款20,000,210元及300,040 元至
          被告世華銀行之帳戶，以及起訴書第263 頁所載洪美
          淑淡水信合社帳戶於89年3 月6 日分別匯款7,000,08
          0 元及20,000,210元至被告世華銀行敦北分行之帳戶
          等記載可稽。
      5.綜上所述，博達公司於87年至89年間向被告之借款及還
        款經過，不僅有徐清雄手書之「董事長帳務往來情形」
        載明歷次借還款之經過，且相關借款及還款經過均有起
        訴書所載實際上供博達公司使用之甲○○及洪美淑相關
        帳戶內之款項進出情形足資比對證明，顯見徐清雄所製
        作「董事長帳務往來情形（表）」並非憑空捏造，博達
        公司曾向被告借款乙事，洵堪認定。
    ３經查起訴書第56頁博達資金流向記載「93.2.26 -93.4.14
      合計匯出14,550,000美元至Higrow Capital Assets Inc.
      」，而被告93年11月9 日在高檢署供述，依其印象這筆錢
      主要有2 個用途，一是用於博達清償對被告先前之欠款，
      另一用途則係透過Higrow等公司購買福爾摩莎機會基金，
      而福爾摩莎機會基金則購買博達所持有之尚達股權，關於
      後者用途，依據丙○○93年10月15日在高檢署之陳述，就
      檢察官訊以：「西元2003年3 月底Formosa Opportunity
      Fund Ltd. （即福爾摩莎機會基金有限公司）購買尚達公
      司之股票50,000,000股，為何股款由海外智慧之名義匯給
      持股人博達公司？」答稱：「今年2 月底左右己○○告訴
      我有海外投資者要投資尚達公司，因為尚達公司未上市，
      不能以外國個人名義購買，必須以合格外國機構投資者（
      即外資）（QFII，Qualified Foreign Institutional
      Invest or）之 名義來購買股票，我就安排由海外智慧旗
      下之開曼群島商福爾摩莎機會基金有限公司出名來購買，
      股款由海外智慧直接付給持股人博達公司」；檢察官再訊
      以：「此投資人為何？」答稱：「Commerz Bank新加坡分
      行」；檢察官再訊以：「投資人Commerz Bank是你找？」
      答稱：「不是我找的，是己○○跟我說的」（以上請見偵
      查卷第15卷5365、5366頁），惟查依Commerz Bank於93年
      5 月12日所核發予Higrow公司之股權評價報告（被證98號
      ）所載，顯見係Higrow公司交付美金3,000,000 元委託
      Commerz Bank並指定購買福爾摩莎機會基金者，此觀該評
      價報告內載：「證券名稱Formosa Opportunity Fund
      Ltd.數量3000、單價1000、總成本3,000,000USD，現值單
      價1000、數量3000 共 計3,000,000USD」等語可知，由此
      等事證足證上開匯至Higrow公司之14,550,000美金中確有
      美金300 萬元又回至博達公司帳戶。至於餘款11,550,000
      美金係博達公司返還被告欠款，嗣則分別以被告、丁○○
      、夏雋隆、戊○○、辛○○名義匯回，供盛昌投資公司購
      買博達公司股票，此已分別經丁○○與辛○○於鈞院供明
      在卷，而此購買博達股票之金額共計408,080,000 餘元。
    ４綜上所述，博達公司於92年10月間發行ECB 所得之50,000
      ,000 元 美金流向均已明瞭，且均已匯回博達公司或用於
      博達公司，並無任何款項遭被告挪用或侵占入己。
  (五)關於犯罪事實8 CBA銀行存款部分：
　  １依COMMONWEALTH BANK OF AUSTRALIA（下稱CBA 銀行）與
      博達公司間之 Deposit Agreement及Payment Direction
      and Acknowledgement Deed第2.1 條及第3.1 條等之約定
      ，博達公司於CBA 銀行之存款受到重重限制，在AIM GLOB
      AL公司將購買博達公司應收帳債權應付之價金存入CBA 銀
      行為此在Bank of New York開設之帳戶前，博達公司不得
      動用其在CBA 銀行帳戶內之存款。
    ２經查，AIM GLOBAL公司為謝喜銘及BALA等人控制之公司，
      自無從支付收購應收帳款債權之價金，換言之，博達公司
      自始至終均不可能動用存於CBA 銀行之款項，此亦有香港
      刑事警察總部之覆函可稽，足見該筆存款自始即不存在，
      且由CBA 從來未曾給付存款利息予博達公司乙事亦可知，
      該筆存款僅係銀行透過作帳方式顯現於帳上之數字而已，
      實際上並無金錢存在該帳戶內，博達公司在CBA 銀行既無
      實際存款，自不可能遭被告侵占或有憑空消失之情形。
  (六)被告對於公訴人當庭提出之疑點，答辯如下：
    １博達公司自92年11月至93年6 月間每月付給美國博達銷售
      美金50,000元，是被告與會計師討論過，因為海外公司通
      常負責做市場行銷服務，在海外找客戶拜訪客戶，一般公
      司的海外公司在當地，通常帳目都是虧損的，會計師有針
      對海外公司要求一定要付給海外公司服務費或傭金當作收
      入，會計師會擔心一般公司會讓海外公司虧損，利潤都留
      在台灣，因此博達公司按月付給美國博達美金50,000元，
      是蔡添源會計師要求的，必須要付給當地海外公司傭金費
      ，而非在海外只做虧損支出，以博達公司之情況，博達美
      國公司和博達公司本身財務是獨立的，但美國博達公司是
      對整個博達集團的業務服務，例如伊與子○○到美國去洽
      公，都是由美國公司的副總經理陪同，平常他們要聯絡客
      戶，要接訂單，他們的人員編制也會依他們所服務公司數
      目增加而增加人員，這是依照法令去處理的。
    ２700,000 美金是博旭公司當初投資在大陸的資金，後來博
      旭公司因大陸員工的問題而把博旭公司清算掉，大概有剩
      餘700,000 元美金，但700,000 元美金要從大陸匯回到臺
      灣很難。後來博旭公司改名為變成百特公司，此時上海普
      力康公司要增資，博達公司不用再匯錢去普力康公司，而
      以博旭（百特）公司剩餘之錢交換，即原來博旭（百特）
      公司的700,000 元美金不用匯來臺灣，博達公司帳上欠百
      特公司700,000 元美金約台幣20,000,000餘元，是700,00
      0 元美金的錢是因上述情形而交換的，並非擅自拿給普力
      康公司，是有經過投審會核准而出去。
    ３有關設備部分，伊清楚之事實為，因博達公司之設備當時
      過多，如果將來要在大陸成立公司的話，必須考慮將設備
      賣給對方，其實很多大陸公司從89年開始都有跟博達公司
      一直接觸，但是伊也很清楚，博達公司的技術不宜轉移到
      大陸去。
  (七)末按，被告遭羈押處分，迄今已近11個月，相關案情除經檢
    調單位偵訊完畢外，相關證據業均扣案，並經　鈞院近7個
    月來30餘次庭期密集審理，相關案情形均已明瞭，且在　鈞
    院審理期間，被告均全力配合　鈞院之審理進度，就所知事
    項完整陳述，並委由辯護人協助　鈞院調閱國外相關帳戶之
    資金明細，各該函文亦均已由　鈞院發出，對被告已無非予
    羈押顯難進行追訴、審判或執行等情事，客觀上自無羈押之
    必要。謹懇　鈞院請依刑事訴訟法第110 條第2 項之規定，
    准許被告具保以停止羈押，實為德便。
三、公訴人意見略以：
    (一)鈞院當初在羈押的第1 個的理由是被告己○○有串證之虞
      ，羈押原因還沒有消滅，被告一直強調沒有逃亡之虞，不
      會逃亡，但是從目前國內所有的重大經濟案件，沒有1個
      人交保之後不逃亡，請鈞院斟酌。關於被告稱未掏空部分
      ，我們認為在ECB 裡面匯往HIGROW公司是美金14,550,000
      元，這部分是屬於被侵占的金額，另從91年7 月開始博達
      每個月都匯50,000元美金給美國的博達，作為銷售的傭金
      ，時間到93年6 月為止，公訴人認為銷售傭金不可能是固
      定的，我們認為此部分也是屬於侵占。
    (二)第912 期的商業週刊也提到博達公司在大陸另設世紀晶源
      公司復活的情形，世紀晶源公司預計資本額218,000,000
      元，現在規模是100,000,000 元。根據博達內部出差報告
      ，裡面有寫到先由博達將設備移轉至第3 地後，再經由第
      3 地公司轉賣給大陸合資公司，以規避法令約束，而大陸
      合資公司持股比率，博達暫定為40％，依此計算結果博達
      在大陸的世紀晶源這家公司至少已經投入400,000,000 元
      資金，公訴人認為有追查此資金的必要。又根據壬○○在
      94 年5月16日的證詞有提到「伊印象中普力康從葉孟豪那
      邊的事情，是有1 個700,000 元美金的投資，好像是之前
      博達投資在大陸其他地方，剩下來的錢，通常好像要回來
      博達，可是那時候葉孟豪希望700,000 元美金可以直接到
      上海普力康給他們用。」等語，從這些事實，可以證明被
      告仍然有挪用資金的行為。至於被告在93年6 月10日回到
      台灣，是因為她堅信自己沒事，而堅信的原因如何，被告
      自己清楚。綜上事證，公訴人認被告仍有逃亡及串證之虞
      ，所犯也是最輕本刑5 年以上有期徒刑之罪，請予延長羈
      押。
四、本院查：
    (一)就犯罪事實2 至4 ，被告涉嫌假銷貨犯行部分，被告於本
      院93年12月20日、94年1 月6 日、1 月25日訊問時，均坦
      承知悉博達公司虛增營收，並因而導致財務報表不實之犯
      行，是被告就假銷貨部分，犯罪嫌疑重大，惟博達公司之
      假銷貨，乃以同一批貨物及一定數量之金錢，重複循環進
      出，用以虛增營業額，美化帳面數字，就資金面而言，並
      未流入被告私人帳戶，就此部分，依目前審理進度，尚無
      積極事證足認被告有犯罪所得。
    (二)就起訴書犯罪事實5 有關被告代表博達公司以在建華銀行
      松山分行之10,000,000 元美金存款為海外人頭公司ADDIE
      公司擔保，而由ADDIE 公司向GRAND CAPITAL 公司4 次各
      貸得10,000,000美金，該筆資金之流向，已臻明確，或由
      ADDIE 公司在HSBC銀行之帳戶匯往KINDOM、EMPORER 、
      FANSSON 、FARSTREAM 等4 家人頭公司，再由上揭4 家公
      司匯回博達公司，用以沖銷上揭公司因虛偽交易，對博達
      公司所產生之虛偽應收帳款，或將貸得金錢匯至GRAND
      CAPITAL 公司，用以清償ADDIE 公司之前次借款，就此次
      部分，亦無積極事證足認被告有犯罪所得。
    (三)就犯罪事實6 部分，有關被告先設立海外人頭公司NORTH
      ASIA公司，嗣代表博達公司與菲律賓首都銀行簽約，以博
      達公司在該行之0-000-00000-0 號帳戶存款餘額，購買法
      國SG銀行發行之連結NORTH ASIA公司信用之CLN ，而NORT
      H ASIA公司同時與法國SG銀行簽訂融資借款契約，當博達
      公司購買上揭CLN 時，NORTH ASIA公司即可融資貸得同額
      款項，博達公司共計購買85,000,000元美金之CLN ，是
      NORTH ASIA公司亦取得同額款項，惟公訴人認NORTH ASIA
      公司取得之85,000,000元美金流向不明，經本院審理迄今
      ，上揭博達公司在菲律賓首都銀行85,000,000元美金存款
      ，因菲律賓首都銀行提供之博達公司帳戶明細，與扣案之
      博達公司於菲律賓首都帳戶每月對帳單，2 者經本院詳加
      審核其內容，就開戶日期、存款日期、存入金額、帳戶餘
      額竟有不同，誠屬可疑，再參以公訴人認博達公司存放菲
      律賓首都銀行之存款係MARKSMAN、EMPEROR 、FARSTREAM
      、KINGDOM 、FA NSSON、DYNAMIC 、LANDWORLD 、學鋒等
      人頭公司將應收帳款陸續匯至博達公司首都銀行帳戶，然
      上揭認定，亦與卷附之EMPEROR 、FARSTREAM 、KINGDOM
      、FANSSON 等人頭公司開設於HSBC之帳戶存提款明細資料
      不符，是博達公司於菲律賓首都銀行內，究竟有無公訴人
      所稱之85,000,0 00 元美金之存款，非無疑義，則博達公
      司是否有以該存款去認購CLN ？NORTH ASIA公司有無向法
      國SG銀行貸得85,0 00,000 元美金？是被告辯稱該首都銀
      行存款乃製作出來之帳面上數字，NORTH ASIA公司不可能
      貸得任何款項，即非無據，申言之，並無明確事證足堪認
      定公訴人所指稱之NORTH ASIA公司取得之85,000,000元美
      金流向不明犯行。
    (四)就犯罪事實7 部分，有關公訴人認被告指示博達公司發行
      ECB 50,000,000美金，並由FERNVALE公司、BEST FOCUS公
      司2 家海外人頭公司認購，該2 家公司分別由乙○○代表
      向菲律賓首都銀行、羅伯銀行融資10,000,000元美金、40
      ,000,000 元 美金，被告並代表博達公司擔保上揭公司借
      款，且存放同數額美金於前開銀行博達帳戶內，在FERNVA
      LE公司、BEST FOCUS公司未還款予銀行前，博達公司不得
      動用帳戶存款，嗣於92年11月起，FERNVALE公司、BEST
      FOCUS 公司先將ECB 轉換成博達股票，再將持股在國內股
      票市場出售，而售股所得之53,140,000元美金款項，其中
      15,800,000元美金匯至KINGDOM 公司五大人頭公司，5,82
      0,000 元美金匯入海外人頭MOORLAND公司，再匯入尚達公
      司，另有14,550,000元美金匯至HIGROW公司，1,800,000
      元美金匯入CHI CAPITAL 公司，4,000,000 元美金匯入
      GOLDMAN 公司，10,050,000元美金匯入FERNVALE公司等情
      ，上揭ECB 轉換股票出售後之資金流向，業經查證屬實，
      並有相關卷證可資佐證，而其中14,550,000元美金確係匯
      至被告個人掌控之HIGROW公司，並將款項再匯至被告以人
      頭設立之盛昌投資公司設於臺北國際銀行景美銀行帳戶，
      用以購買博達公司股票，而增加被告個人持股比率，被告
      就此節雖辯稱匯入HIGROW公司款項是清償博達公司對被告
      之借款，然被告所憑依據，不啻為徐清雄所書寫之董事長
      帳務往來情形明細表，因徐清雄尚未到案，實難率斷該往
      來情形確係其親筆所寫，況被告倘以私人名義借款予博達
      公司，在博達公司之相關帳冊、財報上應有股東往來之記
      載，辯護人所舉出之洪美淑、甲○○帳戶匯入、匯出款項
      情形，尚不足認匯款原因即為被告所稱之借款或還款，因
      被告與辯護人就此部分仍請求本院向銀行調閱相關證據，
      依目前審理進度，堪認被告就此部分之犯嫌重大。
    (五)就犯罪事實8 部分，公訴人雖認被告為解決博達公司對
      MARKSMAN等5 家人頭公司之逾期應收帳款過高，乃透過壬○○之規劃，由被告指示乙○○以其個人名義於93年1月
      間設立AIM GLOBAL公司，由被告代表博達公司與CBA 銀行
      及其子公司CTB 公司，簽訂出售MARKSMAN等五家公司之應
      收帳款予CTB 公司之契約，雙方約定CTB 公司所支付之款
      項應存入博達公司在CBA 銀行開立之帳內，且於CTB 公司
      將所取得之前揭應收帳款轉售予AIM GLOBAL公司後，博達
      公司須以在CBA 銀行帳戶內之存款，認購AIMGLOBAL 公司
      以前開應收帳款所發行之1 年期未附票面利率之Discount
      Notes ，於AIM GLOBAL公司將購買前揭應收帳款應付之價
      金存放於CBA 銀行為此在BANK OF NEW YORK開設之帳戶時
      ，博達公司始得動用其在CBA 銀行帳戶內之資金。被告因
      而於93年1 月及同年3 月間，以應收帳款9 折之價格，出
      售MARKSMAN等五家公司之應收帳款予CTB 公司，共取得美
      金45,000,000餘元存放於CBA 銀行帳戶內，並全數用以認
      購AIM GLOBAL公司發行之應收帳款債券，嗣因博達公司發
      布聲請重整之重大訊息後，CBA 銀行隨即依據前開合約，
      交付前揭應收帳款債券予博達公司，清償其對博達公司美
      金45,000,000餘元存款債務，使博達公司上開存款憑空消
      失等情，經本院審理後，發現CBA 銀行提供與博達公司之
      每月STATEMENT 與付款確認書，2 者竟出現存款餘額歧異
      ，於93年3 月至5 月之對帳單內，博達存放於CBA 銀行之
      存款餘額約為美金60,000,000餘元，然銀行給會計師之函
      證及給博達公司之付款確認書內，CBA 銀行帳戶餘額卻僅
      有約美金45,000,000餘元，2 者竟有不符，實屬可疑，況
      博達所出售者乃人頭公司因假銷貨而製造之虛偽應收帳款
      ，並無收回之可能，CBA 銀行及CTB 公司竟同意以應收帳
      款之99.95 ％購買，幾乎以原價購買，無任何折扣，顯與
      逾期應收帳款因債權收回不易，而以極低成數出售之經驗
      法則相悖，是以目前事證，誠難率信博達公司在CBA 銀行
      確有公訴人所稱之美金45,000,000元存款，存款是否屬實
      容有疑問，即難依此遽稱該存款遭被告侵占。
    (六)就公訴人主張之博達美國公司佣金與商業週刊報導部分，
      經查博達公司付予美國博達公司之每月50,000元美金，自
      91年起於博達公司歷年之財務報表上皆有揭露，被告辯稱
      係與會計師討論，因為海外公司通常負責做市場行銷服務
      ，在海外找客戶拜訪客戶，而付給海外公司服務費或傭金
      當作收入等語，核與扣案之91年7 月11日JＺ000000000000
      號傳票所檢附之博達公司與美國博達公司於91年1 月1 日
      所簽訂之LETT ER OF AGREEMENT內容相符，是被告所言，
      堪以採信。而商業週刊第912 期雖報導博達公司在大陸復
      活，姑不論本院無法僅憑媒體報導即認定被告有犯罪嫌疑
      ，況被告自93年6 月25日起即羈押於士林看守所，被告如
      何在身陷囹圄情況下，指示他人將博達公司資金匯出？又
      於93年12月間在大陸成立之世紀晶源公司？非無疑義，而
      公訴人所憑之博達公司員工吳志仁出差報告，係93年3 月
      27日至29日，吳志仁與戊○○前往深圳與香江集團、華力
      思投資公司洽談發展光電產業乙事，上揭公司等商談後僅
      有會議紀要，並無就渠等欲設立在大陸之公司達成具體協
      議，實難遽斷嗣後設立之世紀晶源公司即因該次會議而成
      立，是本院認公訴人所憑依據，顯不足認世紀晶源公司卻
      為被告所掌控。
    (七)綜上所述，被告對於假銷貨及ECB 部分雖然犯罪嫌疑重大
      ，然並非被告經法官訊問後，認為犯罪嫌疑重大，即應予
      以羈押，本案依目前審理進度，並無任何事證足認被告在
      93年4 月28日證券交易法修正公布後，有犯罪所得，是被
      告所犯係修正前之證券交易法第171 條第1 項，即無修正
      後之證券交易法第17 1條第2 項規定可資適用，是就被告
      涉犯法條，依目前審理進度，並無符合刑事訴訴法第101
      條第1 項第3 款所定「重罪」之要件，而被告是否有刑事
      訴訴法第101 條第1 項第2 款所稱「有事實足認為有湮滅
      、偽造、變造證據或勾串共犯或證人之虞者」之事由，本
      案就起訴書犯罪事實2-4 假銷貨部分即將進入審理程序，
      而犯罪事實5-8 部分則已近審理完畢，就上揭部分，相關
      被告、證人均已行交互詰問，僅剩餘移居國外之共犯石招
      淑、徐清雄及經本院通緝之被告癸○○仍未到案，是本院
      認被告雖仍有刑事訴訟法第101 條第1 項第2 款之羈押原
      因要件，但有無非予羈押，顯難進行追訴、審判或執行之
      羈押必要性，仍須予以仔細審酌，因羈押、具保、責付、
      或限制住居，均為保全被告到案接受追訴、審判或執行之
      強制處分，羈押係對尚未判決有罪確定之被告，先行予以
      拘禁，依世界人權宣言，任何人在受有罪判決確定前，均
      應推定其為無罪，故羈押本應極其慎重。羈押之目的，既
      在於確保追訴、審判、執行或預防被告的反覆實施犯罪，
      而將被告拘禁之強制處分，除嚴重剝奪被告之自由權外，
      並對被告之名譽及人格權造成極大不利之影響，為保障被
      告基本人權並兼顧公共秩序之維護，尤須注意比例原則及
      正當程序原則，自不應以羈押作為彌補行政上境管可能缺
      失之手段，是倘有與羈押同等有效但干預權力較輕微之其
      他手段時，應選擇該其他手段，不得率予羈押，例如以具
      保、責付或限制住居三種較輕微之手段來代替羈押。本院
      審酌被告涉犯法條，依目前刑事訴訟法第108 條第5 項規
      定，僅能羈押9 個月，被告已羈押7 個月、被告對犯罪過
      程詳加說明、本案資金流向已臻明確、依目前審理進度被
      告犯罪所得約新台幣494,700,000 餘元、被告犯罪對投資
      人及社會金融秩序造成重大損害、被告並未持有外國護照
      ，亦無具體事證認被告有逃亡之虞等一切情況，本院認並
      無非予羈押被告顯難進行審判之情形，是本院認以具保亦
      能達到保全效果與目的，准予被告提出新台幣80,000,000
      元之保證金後，停止羈押，爰依刑事訴訟法第111 條第1
      項、第121 條第1 項裁定如主文。
中　　華　　民　　國　　94　　年　　5　　月　　20　　日
                  刑事第四庭審判長法  官  林秀鳳
                                  法  官  周明鴻
                                  法  官  高雅敏
以上正本證明與原本無異。
如不服本裁定應於送達後5日內向本院提出抗告狀。
                                  書記官  丁梅芬
中　　華　　民　　國　　94　　年　　5 　　月　　20　　日
